臺灣高雄地方法院刑事判決　　　　　　　100年度易字第750號
公　訴　人　臺灣高雄地方法院檢察署檢察官
被　　　告　洪國賢
上列被告因詐欺案件，經檢察官提起公訴（99年度偵字第16416
、18359、33471號），本院判決如下：
    主  文
洪國賢幫助犯詐欺取財罪，處拘役伍拾日，如易科罰金，以新臺
幣壹仟元折算壹日。
    事  實
一、洪國賢明知社會上層出不窮之詐騙案件，不法份子經常利用
    他人之金融帳戶掩飾犯罪，避免執法人員之追究及處罰，應
    可預見向其收取金融帳戶提款卡及使用密碼等相關資料之人
    ，目的係為掩飾不法犯行，避免執法人員循線查緝，以確保
    犯罪所得之不法利益，竟仍基於縱有人以其提供的金融帳戶
    作為詐欺取財之犯罪工具，亦不違背其幫助詐欺之不確定故
    意，先於民國99年3 月11日21時42分許，以門號0000000000
    號行動電話與詐騙集團成員在自由時報所刊載徵人廣告上所
    載門號0000000000號之行動電話聯絡後，隨即於同日22時30
    分許，在高雄市○○區○○路與建國路交岔路口之統一超商
    前，將其向不知情之洪雅君所借用之中國信託商業銀行（下
    稱中國信託銀行）三民分行、戶名：洪雅君、帳號：000000
    000000號帳戶之存摺影本、提款卡交予真實姓名、年籍均不
    詳，自稱「楊經理」之成年女子所指派之真實姓名、年籍均
    不詳之成年男子，事後並在電話中告知對方提款卡之使用密
    碼，供其等所屬詐騙集團成員使用。嗣該詐騙集團成員取得
    上開帳戶資料後，即共同基於意圖為自己不法所有之犯意聯
    絡，先後於附表編號1 至7 所示之時間，在YAHOO! 奇 摩拍
    賣網站上，刊登如附表編號1 至7 所示之不實拍賣訊息，致
    附表編號1 至7 所示謝岳廷等7 人上網瀏覽上開拍賣訊息後
    分別陷於錯誤，遂分別於附表編號1 至7 所示之時間、地點
    ，匯如附表編號1 至7 所示之金額，至洪雅君上開帳戶內，
    旋遭詐騙集團成員提領一空。嗣因謝岳廷等7 人知悉受騙報
    案，經警循線查獲，始悉上情。
二、案經謝岳廷、徐茂維與陳采榆訴由新北市政府警察局新莊分
    局移送、謝岳廷訴由彰化縣政府警察局田中分局移送，及高
    雄市政府警察局鳳山分局報請臺灣高雄地方法院檢察署檢察
    官偵查起訴。
    理  由
壹、證據能力部分
    按被告以外之人於審判外之陳述雖不符刑事訴訟法第159 條
    之1 至之4 等4 條之規定，而經當事人於審判程序同意作為
    證據，法院審酌該言詞陳述或書面陳述作成時之情況，認為
    適當者，亦得為證據；當事人、代理人或辯護人於法院調查
    證據時，知有刑事訴訟法第159 條第1 項不得為證據之情形
    ，而未於言詞辯論終結前聲明異議者，視為有前項之同意，
    同法第159 條之5 定有明文。本件證人即告訴人謝岳廷、徐
    茂維、陳采榆、證人即被害人司奕晨、莊合清、林雅萍、盧
    佳琦、證人洪雅君等人於警詢中之證述，證人即員警蕭學于
    、謝瑞芳於檢察事務官詢問時之證述，其等性質雖屬傳聞證
    據，惟其等未再於本院審理中為陳述，且查無符合同法第15
    9 條之1 至之4 之情形，其等所為之上開筆錄內容，業經本
    院審理時予以提示並告以要旨，且各經檢察官及被告表示意
    見。當事人已知上述筆錄乃傳聞證據，且均未於言詞辯論終
    結前對該等筆錄內容異議，依上開規定，是其等上揭證言應
    具有證據能力。
貳、實體判決理由部分
    訊據被告洪國賢供稱伊將上揭帳戶之存摺影本、提款卡交予
    他人，隨後又告知對方提款卡使用密碼等語，惟矢口否認幫
    助詐欺取財之犯行，並辯稱：伊是為了應徵司機工作，所以
    才將帳戶資料及提款卡交給對方審核信用，後來知道被騙，
    就打電話將對方騙出，報警加以逮捕，伊並無幫助詐欺之意
    云云。經查：
一、中國信託銀行三民分行，帳號：000000000000號，戶名洪雅
    君之帳戶是由洪雅君申請設立後借給被告乙節，業據被告供
    述在卷（本院卷第44頁），核與證人洪雅君於警詢時之證述
    相符（警1 卷第3 至4 頁），應堪認定。而謝岳廷、司奕晨
    、徐茂維、莊合清、陳采榆、林雅萍、盧佳琦等人，分別於
    附表編號1 至7 所示之時間，因在拍賣網站上瀏覽，接獲如
    附表編號1 至7 所示之不實拍賣訊息，致分別陷於錯誤，於
    附表編號1 至7 所示之時間、地點，匯如附表編號1 至7所
    示之金額，至洪雅君上開帳戶內之事實，復據證人謝岳廷、
    司奕晨、徐茂維、莊合清、陳采榆、林雅萍、盧佳琦等人於
    警詢時證述在卷（警1 卷第5 至18頁、警2 卷第9 至12頁）
    ，且為被告所不爭執（100 審易582 卷第30頁），復有上揭
    帳戶交易明細資料1 份在卷可稽（警1 卷第21至24頁），亦
    堪認定。
二、被告雖辯稱伊是為了應徵司機工作，才將帳戶資料、提款卡
    及使用密碼交給對方測試云云，並提出自由時報99年3 月11
    日G8版人事資訊分類廣告影本為證。惟查，被告與自稱「楊
    經理」之女子未曾見面，與前來向其拿取帳戶資料及提款卡
    之男子僅係初次見面，且事前均不相識，而被告當時並不清
    楚應徵公司名稱、地址、及負責人為何，輕率將金融帳戶之
    提款卡及使用密碼等資料交予他人，對方即可以提款卡使用
    該帳戶乙節，應為被告所明知，而被告亦供稱伊是在統一超
    商門口將提款卡交給對方（本院卷第52頁），倘對方取得其
    提款卡僅是要作為測試帳戶之用，應可當場由被告進入超商
    操作測試讓對方檢視即可，殊無將提款卡交給對方取走之必
    要。是被告辯稱僅為應徵工作，即輕率將提款卡及使用密碼
    交予陌生人取走，顯與社會常情相違，殊難遽以採信。況被
    告自承案發前曾看報紙應徵2 次工作，均未交付提款卡及使
    用密碼給對方（本院卷第51頁），當知一般公司行號僅會要
    求應徵者提供其帳戶存摺封面影本即可辦理薪資轉帳，而無
    要求應徵者提供其提款卡及使用密碼之必要。被告另辯稱伊
    事後主動打電話將對方騙出報警處理，足見伊無幫助詐欺取
    財之犯意云云。惟查，被告於本件案發後之99年3 月17日22
    時10分，以門號000000 0000 號之行動電話撥打門號000000
    0000號之行動電話，佯稱應徵司機引誘對方派人至高雄市○
    ○路與民權路口要向其收取存摺等資料，隨後報警處理進而
    逮捕邱瑞南乙節，雖經證人即員警蕭學于、謝瑞芳於檢察事
    務官詢問時證述在卷（偵1 卷第47至48、55至56頁），然被
    告於99年3 月11日輕率將提款卡拿給初次見面之陌生人，事
    後又隨便將使用密碼告知對方，即足認定被告應有幫助他人
    詐欺取財之未必故意，至於被告事後雖打電話再與對方聯絡
    ，並誘出該集團其他成員後報警處理，此舉是在其幫助詐騙
    集團成員使用其所提供帳戶向謝岳廷等人詐得財物之後，顯
    不影響其幫助詐欺取財犯行之認定。
三、況新聞媒體對於不肖犯罪集團，經常利用他人之金融機構帳
    戶，作為詐欺他人財物工具之事例，已多所報導，被告為智
    慮成熟之成年人，對此自知之甚詳。況一般應徵工作縱因薪
    資存入需要，僅需交付存摺影本或告知帳戶帳號即可，勿庸
    提供自己帳戶之提款卡、使用密碼予對方，故被告對於其所
    應徵工作之公司名稱、地址及負責人等資訊均未查明清楚之
    情下，僅透過電話聯繫，即輕率將其帳戶之提款卡、密碼交
    予毫無相識之人，顯見被告確有能預知且不違背本意之幫助
    該詐騙集團詐欺之犯意。
四、此外復有中國信託銀行99年3 月31日中信銀字第0992227120
    4380號函、99年5 月11日中信銀字第09922271205928號函、
    99年3 月29日中信銀字第09922271204151號函暨檢送洪雅君
    開戶資料及帳戶交易明細表（警1 卷第20至30頁、警2 卷第
    30至35頁、警3 卷第22至24頁）、門號0000000000號行動電
    話通聯紀錄（偵1 卷第33至37頁）、高雄市政府警察局指揮
    中心受理報案紀錄單（偵2 卷第54頁）、彰化縣政府警察局
    田中分局田中派出所受理刑事案件、受理詐騙帳戶警示簡便
    格式表（警1 卷第33、36頁）、內政部警政署反詐騙專線紀
    錄表6 份（警1 卷第34、40、45、59頁、警2 卷第17、18頁
    ）、郵政自動櫃員機交易明細表（警1 卷第35頁）、拍賣網
    頁資料5 份（警1 卷第48至51、56頁、第2 卷第21至22、24
    至29頁、警3 卷第31至33頁）、拍賣賣家網頁（偵1 卷第18
    至21頁）、新竹市警察局第一分局西門派出所受理刑事案件
    報案三聯單、受理各類案件紀錄表、受理詐騙案件通報警示
    簡便格式表（警1 卷第38、39、41、56頁）、新北市政府警
    察局新莊分局福營派出所受理刑事案件報案三聯單、受理各
    類案件紀錄表、受理詐騙案件通報警示簡便格式表（警1卷
    第43、44、47頁）、存摺內頁影本（警1 卷第46頁）、新北
    市政府警察局瑞芳分局瑞芳派出所受理刑事案件報案三聯單
    、受理詐騙案件通報警示簡便格式表（警1 卷第52至53 頁
    ）、中國信託銀行自動櫃員機交易明細表3 份（警1 卷第55
    、60頁、警2 卷第16頁）、桃園縣政府警察局中壢分局自強
    派出所受理刑事案件報案三聯單、受理各類案件紀錄表、受
    理詐騙案件通報警示簡便格式表（警1 卷第57、58、61頁）
    、臺北富邦銀行自動櫃員機交易明細表1 份（警2 卷第15頁
    ）、新北市政府警察局三重分局厚德派出所受理詐騙案件通
    報警示簡便格式表（警2 卷第20頁）、台北市政府警察局北
    投分局永明派出所受理詐騙案件通報警示簡便格式表（警2
    卷第19頁）在卷為憑。
五、綜上所述，被告上揭所辯，均無足取。本件被告幫助詐欺取
    財之犯行，事證明確，堪以認定，應依法論科。
六、按刑法上之幫助犯，係對於犯罪與正犯有共同之認識，而以
    幫助之意思，對於正犯資以助力，而未參與實施犯罪之行為
    者而言（最高法院84年度台上字第5998號、88年度台上字第
    1270號判決參照）。查被告將其向洪雅君所借用之上揭銀行
    帳戶之提款卡及使用密碼，提供予不詳姓名之詐欺集團成員
    用以向謝岳廷等人詐騙財物，係對他人遂行詐欺取財之犯行
    資以助力之行為。惟被告單純提供提款卡及使用密碼供人使
    用之行為，並不等同於向謝岳廷等施以欺罔之詐術行為，且
    亦無證據足資證明被告有共同詐欺取財之犯意聯絡及行為分
    擔，自應認被告提供提款卡及使用密碼予他人之行為，僅止
    於幫助詐欺之犯意，而為詐欺取財構成要件以外之行為。故
    核其所為，係犯刑法第30條第1 項前段、第339 條第1 項之
    幫助詐欺取財罪。被告以一提供提款卡及密碼之幫助行為，
    供詐欺集團成員分別向謝岳廷等7 人詐取財物，侵害數被害
    人之財產法益，係一行為觸犯數罪名，為同種想像競合犯，
    應從一重處斷。被告係幫助他人犯詐欺取財罪，依刑法第30
    條第2 項規定，按正犯之刑減輕之。
七、爰審酌被告雖未實際參與詐欺取財犯行，但其提供前開提款
    卡及使用密碼供他人非法使用，幫助犯罪者隱匿真實身份，
    助長社會犯罪風氣及增加追緝犯罪之困難度，實屬不該，且
    犯後飾詞卸責，本應嚴懲，惟念其所為僅為幫助行為，尚未
    實際參與詐欺取財之犯行，可責難性較輕，且犯後設法將該
    集團其他成員誘出，報警處理，藉以協助警方查緝，及受騙
    人數多達7 人、受騙金額共2 萬餘元等一切情狀，量處如主
    文所示之刑，並考量被告教育程度高職畢業、經濟狀況小康
    等一切情狀，諭知以新臺幣1000元折算1 日之易科罰金折算
    標準，以資懲儆。
據上論斷，應依刑事訴訟法第299 條第1 項前段，刑法第30條、
第339 條第1 項、第55條、第41條第1 項前段，刑法施行法第1
條之1 ，判決如主文。
本案經檢察官李宜穎到庭執行職務。
中    華    民    國    100   年    8     月    17    日
                    刑事第六庭  審判長法  官  李璧君
                                      法  官  鄭峻明
                                      法  官  曾仁勇
以上正本證明與原本無異。
如不服本判決應於收受送達後10日內向本院提出上訴書狀，並應
敘述具體理由；如未敘述上訴理由者，應於上訴期間屆滿後20日
內向本院補提理由書（均須按他造當事人之人數附繕本）「切勿
逕送上級法院」。
中    華    民    國    100   年    8     月    17    日
                                    書記官  王紀芸
附錄本判決論罪科刑法條：
中華民國刑法第339條（普通詐欺罪）
意圖為自己或第三人不法之所有，以詐術使人將本人或第三人之
物交付者，處5 年以下有期徒刑、拘役或科或併科1 千元以下罰
金。
以前項方法得財產上不法之利益或使第三人得之者，亦同。
前二項之未遂犯罰之。
附表：
┌─┬────┬────┬──────────┬────┬────┬─────┐
│編│被害人  │詐騙時間│ 詐騙手法           │匯款時間│匯款地點│ 匯款金額 │
│號│        │        │                    │        │        │（新臺幣）│
├─┼────┼────┼──────────┼────┼────┼─────┤
│1 │謝岳廷  │99年3月 │以帳號「singmine0510│99年3月 │彰化縣田│   2000元 │
│  │        │13日某時│」在YAHOO!摩拍賣網站│13日13時│中郵局  │          │
│  │        │許      │刊登「一元起標三洋SW│許      │        │          │
│  │        │        │-14DV1超音波洗衣機」│        │        │          │
│  │        │        │之不實訊息1 則      │        │        │          │
├─┼────┼────┼──────────┼────┼────┼─────┤
│2 │司奕晨  │99年3月 │以帳號「tintin721028│99年3月 │不詳地點│   5000元 │
│  │        │12日22時│」在YAHOO!摩拍賣網站│13日14時│        │          │
│  │        │52分許  │刊登「拍賣X-BOX360主│30分許  │        │          │
│  │        │        │機及遊戲片」之不實訊│        │        │          │
│  │        │        │息1則               │        │        │          │
├─┼────┼────┼──────────┼────┼────┼─────┤
│3 │徐茂維  │99年3月 │以不詳帳號在YAHOO!奇│99年3月 │新北市新│   7000元 │
│  │        │13日17時│摩拍賣網站刊登「XBOX│13日17時│莊區福營│          │
│  │        │6分許   │ 360主機60G 含6 片遊│11分許  │路住處房│          │
│  │        │        │戲7000含運」之不實訊│        │間內    │          │
│  │        │        │息1 則              │        │        │          │
├─┼────┼────┼──────────┼────┼────┼─────┤
│4 │莊合清  │99年3月 │以不詳帳號在YAHOO!  │99年3月 │新北市瑞│   1500元 │
│  │        │13日某時│奇摩拍賣網站刊登「拍│13日21時│芳區中正│          │
│  │        │許      │賣電腦處理器CPU 」之│30分許  │路上之統│          │
│  │        │        │不實訊息1 則        │        │一超商內│          │
├─┼────┼────┼──────────┼────┼────┼─────┤
│5 │陳采榆  │99年3月 │以帳號「young197289 │99年3月 │桃園縣中│   3350元 │
│  │        │14日1時 │」在YAHOO!奇摩拍賣網│14日15時│壢市莊敬│          │
│  │        │許      │站上刊登「拍賣家電用│57分許  │路上之統│          │
│  │        │        │品除濕機」之不實訊息│        │一超商內│          │
│  │        │        │1 則                │        │        │          │
├─┼────┼────┼──────────┼────┼────┼─────┤
│6 │林雅萍  │99年3月 │以帳號「vannessleetw│99年3月 │新北市三│   1900元 │
│  │        │13日15時│ n」在YAHOO ! 奇摩拍│13日15時│重區安慶│          │
│  │        │23分許  │賣網站上刊登「康貝兒│53分許  │街203 之│          │
│  │        │        │乳酸菌益生菌2 盒免運│        │1 號    │          │
│  │        │        │費」之不實訊息1 則  │        │        │          │
├─┼────┼────┼──────────┼────┼────┼─────┤
│7 │盧佳琦  │99年3月 │以帳號「vannessleetw│99年3月 │台北市士│     920元│
│  │        │14日14時│n 」在YAHOO ! 奇摩拍│14日20時│林區天玉│          │
│  │        │許      │賣網站刊登「每朝系列│29分許  │街8號統 │          │
│  │        │        │＆茶理王（健康綠茶＆│        │一超商內│          │
│  │        │        │健康黑烏龍茶）」之不│        │        │          │
│  │        │        │實訊息1 則          │        │        │          │
└─┴────┴────┴──────────┴────┴────┴─────┘